行　政　法　院　判　決　　　　　　　　　　　　　八十七年度判字第一三二二號
　　原　　　告　雷文達即振宇企業行
　　被　　　告　基隆市稅捐稽徵處
右當事人間因營業稅事件，原告不服財政部中華民國八十七年一月八日台財訴第00
0000000號再訴願決定，提起行政訴訟，本院判決如左︰
　　主  文
原告之訴駁回。
　　事  實
緣原告因製作貨櫃購用鐵材，於七十九年三至四月嫌取得非實際交易對象鈺坤堡企
業有限公司（以下簡稱鈺坤堡公司）所開立之不實統一發票（字軌號碼：ＨＧ000
00000號等）六紙，銷售額計新台幣（下同）三、○○○、六○○元，作為進項
憑證，申報扣抵銷項稅額，致逃漏營業稅一五○、○三○元，案經台北市稅捐稽徵處
通報查獲，被告據以核定補徵營業稅一五○、○三○元，並按所漏稅額裁處三倍罰鍰
四五○、○○○元，原告不服，申請復查未獲變更，提起訴願、再訴願，遞遭駁回，
遂提起行政訴訟。茲摘兩造訴辯意旨於次：
原告起訴意旨略謂︰一、財政部台財稅八三一六○一三七一號函內說明二：「(一)2.(2)
規定取得虛設行號發票扣抵案件有進貨事實者：「．．．該營業人能證明確有支付進
項稅額予實際銷貨之營業人，並經稽徵機關查明該稅額已依法報繳者．．．」該已依
法報繳者之納稅義務人，實係開立發票之虛設行號﹖或實際銷貨之營業人﹖似有模糊
不清，以前後詞句文義推測，似屬實際銷貨人；但推究實際，發票既為虛設行號所開
立，當然始有依法報繳之義務，稽徵機關查明之責任方向，滋生疑義。又說明二：(二)
2.(2)規定取得虛設行號以外其他非實際交易對象開立之憑證申報扣抵案件，有進貨事
實者：「．．．如查明開立發票之營業人並未依法申報繳納該應納之營業稅額者，即
有逃漏．．．」竟將上游銷貨人有無逃漏發票之依據，開立發票營業人因已有違章漏
稅，取得發票營業人尚須連坐處罰，如此強制「共同承擔違章責任」之規定，而以行
政命令將人民之權利義務擴張解釋超越法律之外實乃罕見。二、查當初鈺坤堡企業有
限公司之請領執照是經稅捐機關層層審核而核發執照及售與發票，今發生該公司負責
人劉福典自七十七年十二月起至七十九年九月止，虛開不實之統一發票給予他人之犯
行，此為「果」、試問「因果」關係，稅捐機關是否應負起責任﹖在當年代發統一發
票之申購為每月申購，如稅捐機關每月有行稽核之工作，理應發現異常行為，而以舉
發及停售發票，但事實上稅捐機關並未盡到督導之責，而售與劉君發票長達二十二個
月之久，因而造成原告在不知情之下取得發票，於此稅捐機關是否應為縱容鈺坤堡企
業有限公司而應負行政疏失之責任﹖並不應將事後發生虛設不實發票之責推卸以民！
三、有關「業務代表」一詞，業務代表在外一切行銷之行為均代表公司及實際銷貨人
，而各公司行號負責人也無法事必親恭，故本行將貨款交予業務代表之行為，乃今日
各行業買賣之正當之行為，今日大多數人都有買車之經驗，於買賣中多數人與業務代
表簽約以及支付訂金尾款，試問鈞座是否與實際銷貨人「公司負責人」交易與見面。
故本行將貨款交予業務代表楊錦煥之行為，應同交與實際銷貨人。四、依財政部最
近之見解指出，自從司法院大法官發布三三七號解釋後，稅捐機關對企業使用虛設行
號的課稅方式也必須改變，因為解釋中明白指出，企業使用虛設行號發票抵稅，若確
實有進貨事實則稅捐機關補稅後，再外加處罰款就有爭議，財政部認為，按司法院三
三七號的解釋文內容來看，企業取得虛設行號抵稅，雖未向虛設行號進貨，但只要有
向其他廠商進貨的事實，這種情形稅捐處即不應對進貨的廠商加處罰鍰。且企業進貨
在不知情的狀況下，取得虛設行號的發票做為列帳憑證，行政法院最近判決指出，這
種情況與故意虛報進項稅額逃漏稅有別，稅捐機關不得據此對企業加處罰款。今原處
分機關亦認定本行有進貨事實。而本行又具證據付款與業務代表人楊君，理應同付
與實際銷貨人，又在不知情的狀況下取得虛設行號的發票，這種情形與故意虛報進項
稅額逃漏稅有別。是以，被告所為之處分實難令人心服等語。
被告答辯意旨略謂︰按「營業人左列進項稅額，不得扣抵銷項稅額：一購進之貨物或
勞務未依規定取得並保存第三十三條所列之憑證者。」及「營業人以進項稅額扣抵銷
項稅額者，應具有載明其名稱、地址及統一編號之左列憑證：一購進貨物或勞務時，
所取得載有營業稅額之統一發票。」「納稅義務人有左列情形之一者，除追繳稅款外
，按所漏稅額處一倍至十倍罰鍰，並得停止其營業．．．五虛報進項稅額者。．．．
」分別為營業稅法第十九條第一項第一款、第三十三條第一款及第五十一條第五款所
明定。次按「．．．為符合司法院大法官會議釋字第三三七號解釋意旨，對於營業人
取得非實際交易對象所開立之統一發票作為進項憑證申請扣抵銷項稅額之案件，應
情節，分別依左列原則處理：(二)取得虛設行號以外其他非實際交易對象開立之憑證申
報扣抵案件．．．2.有進貨事實者：(1)進貨部分，因未取得實際銷貨人出具之憑證，
應依稅捐稽徵法第四十四條規定處以行為罰。(2)至進貨人取得銷貨人以外之營業人所
開立之發票申報扣抵，如查明開立發票之營業人已依法申報繳納該應納之營業稅額者
，則尚無逃漏，除依前項規定處以行為罰外，依營業稅法第十九條第一項第一款規定
，應就其取得不得扣抵憑證扣抵銷項稅額部分，追補稅款。如查明開立發票之營業人
並未依法申報繳納該應納之營業稅額者，即有逃漏，除依前項規定處以行為罰外，並
應依營業稅法第五十一條第五款規定補稅並處罰。．．．」亦為財政部八十三年七月
九日台財稅第八三一六○一三七一號函所明釋。本件原告因製作貨櫃購用鐵材，於七
十九年三至四月嫌取得非實際交易對象鈺坤堡公司所開立之不實統一發票（字軌號
碼：ＨＧ00000000號等）六紙，銷售額計三、○○○、六○○元，作為進項
憑證，申報扣抵銷項稅額，致逃漏營業稅一五○、○三○元，案經台北市稅捐稽徵處
通報查獲，有談話筆錄、統一發票六紙、專案申請調檔統一發票查核清單等附案可稽
，違章事證洵堪認定，本處核定補徵營業稅一五○、○三○元，並按所漏稅額裁處三
倍罰鍰四五○、○○○元，揆諸首揭規定，並無不合。原告雖訴稱確有進貨事實，並
有支付進項稅額予實際銷貨人鈺坤堡公司之業務代表楊錦煥，又其係不知情取得系爭
發票，與故意虛報進項稅額逃漏稅有別，應免予處罰云云。然查鈺坤堡公司負責人劉
福典明知該公司並無銷貨事實，自七十七年十二月間起至七十九年九月止，虛開不實
之統一發票幫助他人逃漏營業稅之犯行與台灣台北地方法院於八十一年一月十八日以
八十年度易字第四六三七號判處有期徒刑陸月，於八十一年三月九日確定之違反稅捐
稽徵法案件具有連續犯關係，屬裁判上一罪，劉某右開犯行應為該判決效力所及，此
有臺灣台北地方法院檢察署檢察官八十四年偵字第一一○八號不起訴處分書及臺灣台
北地方法院八十年度易字第四六三七號刑事判決書等影本可稽，鈺坤堡公司自非本案
實際銷貨人，原告亦無向其支付進項稅額之事實，又原告雖有進貨事實，尚不能舉證
確有支付進項稅額與實際銷貨人，按司法院釋字第二七五號解釋：「人民違反法律上
義務而應受行政罰之行為，法律無特別規定時，雖不以出於故意為必要，仍須以過失
為其責任條件。但應受行政罰之行為，僅須違反禁止規定或作為義務，而不以發生損
害危險為其要件者，推定為有過失，於行為人不能舉證證明自己無過失時，即應受處
罰。」意旨，本件原告對於取得非實際交易對象開立之統一發票申報扣抵銷項，既不
爭執，又未能提示任何相關具體證據證明其係無過失，僅空言主張不知情取得系爭發
票，參諸行政法院三十六年度第十六號判例「當事人主張事實，須負舉證責任，倘其
所提出證據，不足為主張事實之證明，自不能認其主張之事實為真實。」意旨，原告
所訴自難採據等語。
　　理  由
按「營業人左列進項稅額，不得扣抵銷項稅額：一購進之貨物或勞務未依規定取得並
保存第三十三條所列之憑證者。」、「營業人以進項稅額扣抵銷項稅額者，應具有載
明其名稱、地址及統一編號之左列憑證：一購進貨物或勞務時，所取得載有營業稅額
之統一發票。」、「納稅義務人有左列情形之一者，除追繳稅款外，按所漏稅額處一
倍至十倍罰鍰，並得停止其營業．．．五虛報進項稅額者。．．．」分別為營業稅法
第十九條第一項第一款、第三十三條第一款及第五十一條第五款所明定。次按「．．
．為符合司法院大法官會議釋字第三三七號解釋意旨，對於營業人取得非實際交易對
象所開立之統一發票作為進項憑證申報扣抵銷項稅額之案件，應情節，分別依左列
原則處理：(二)取得虛設行號以外其他非實際交易對象開立之憑證申報扣抵案件．．．
2.有進貨事實者：(1)進貨部分，因未取得實際銷貨人出具之憑證，應依稅捐稽徵法第
四十四條規定處以行為罰。(2)至進貨人取得銷貨人以外之營業人所開立之發票申報扣
抵，如查明開立發票之營業人已依法申報繳納應納之營業稅額者，則尚無逃漏，除依
前項規定處以行為罰外，依營業稅法第十九條第一項第一款規定，應就其取得不得扣
抵憑證扣抵銷項稅額部分，追補稅款。如查明開立發票之營業人並未依法申報繳納該
應納之營業稅額者，即有逃漏，除依前項規定處以行為罰外，並應依營業稅法第五十
一條第五款規定補稅並處罰。．．．」亦為財政部八十三年七月九日台財稅第八三一
六○一三七號函所明釋。上開函釋乃中央財政主管機關，基於職權就法律規定之事項
，闡釋其涵義，並無超越法律之規定，自應予援用。經查本件原告因製作貨櫃購用鐵
材，於七十九年三至四月嫌取得非實際交易對象鈺坤堡公司所開立之不實統一發票
（字軌號碼：ＨＧ00000000號等）六紙，銷售額計三、○○○、六○○元，
作為進項憑證，申報扣抵銷項稅額，致逃漏營業稅一五○、○三○元，案經台北市稅
捐稽徵處通報查獲，有談話筆錄、統一發票六紙及專案申請調檔統一發票查核清單等
附原處分可稽，被告因而核定補徵營業稅一五○、○三○元，並按所漏稅額裁處三
倍罰鍰四五○、○○○元，揆諸首揭規定，並無不合。原告雖訴稱其有進貨事實，並
支付進項稅額予實際銷貨人鈺坤堡公司之業務代表楊錦煥，其因不知情而取得系爭發
票，與故意虛報進項稅額逃漏稅有別，應免予處罰云云。然查鈺坤堡公司負責人劉福
典明知該公司並無銷貨事實，自七十七年十二月間起至七十九年九月止，虛開不實之
統一發票幫助他人逃漏營業稅之行為，與台灣台北地方法院於八十一年一月十八日以
八十年度易字第四六三七號判處有期徒刑陸月，於八十一年三月九日確定之違反稅捐
稽徵法案件具有連續犯關係，屬裁判上一罪，劉某右開行為應為該判決效力所及，此
有臺灣台北地方法院檢察署檢察官八十四年偵字第一一○八號不起訴處分書及臺灣台
北地方法院八十年度易字第四六三七號刑事判決書存可稽（見原處分一一六至一
二○頁），鈺坤堡公司負責人劉福典既無銷貨事實，竟虛開不實之統一發票，幫助他
人逃漏營業稅，則其並非本案實際銷貨人，且未支付系爭稅款，應至為明確。準此，
原告亦當無向其支付進項稅額之可能，俱見原告所訴，應非真實。況原告委託之代理
人甲○○在被告機關約談時，供認以現金支付貨款，可以享有５（相當於營業稅額
）折讓等語，足證原告並未支付進項稅額予實際銷貨人，而原告亦未舉證證明有支付
進項稅額與實際銷貨人；且被告主張發票之人並未依法申報繳納該應納之營業稅額，
復為原告所不爭執。是原告明知鈺坤堡公司並非本案之實際銷貨人，仍取得該公司虛
開不實之統一發票，作為進貨憑證，申報扣抵銷項稅額，因而逃漏稅之行為，縱非故
意亦難謂無過失。至原告所舉訂單、合約書、完工驗收單、送貨單、存提款帳戶及剪
報，尚不足執為其有利之論據。則被告依前述說明，據之為補稅及罰鍰之處分，自無
不合。一再訴願決定，持同一見解，遞予維持被告所為之復查處分，亦無違誤。原告
起訴論旨，聲明將之撤銷，非有理由，應予駁回。
據上論結，本件原告之訴為無理由，爰依行政訴訟法第二十六條後段，判決如主文。
中    華    民    國     八十七      年      七      月       二        日
                    行 政 法 院 第 四 庭
                                審 判 長 評  事      曾  隆  興
                                         評  事      劉  鑫  楨
                                         評  事      吳      仁
                                         評  事      吳  錦  龍
                                         評  事      林  家  惠
右  正  本  證  明  與  原  本  無  異
                                         法院書記官  陳  盛  信
中    華    民    國     八十七      年      七      月       三        日
